【裁判字號】    97,易,105
【裁判日期】    970124
【裁判案由】    重利
【裁判全文】
臺灣臺中地方法院刑事判決               97年度易字第105號
公  訴  人  臺灣臺中地方法院檢察署檢察官
被      告  甲○○
                      之3
上列被告因重利案件，經檢察官提起公訴（96年度偵字第23603
、26036號），本院判決如下：
    主    文
甲○○乘他人急迫貸以金錢，而取得與原本顯不相當之重利，處
拘役肆拾日，如易科罰金，以新臺幣壹仟元折算壹日；減為拘役
貳拾日，如易科罰金，以新臺幣壹仟元折算壹日。又乘他人急迫
貸以金錢，而取得與原本顯不相當之重利，處拘役肆拾日，如易
科罰金，以新臺幣壹仟元折算壹日；減為拘役貳拾日，如易科罰
金，以新臺幣壹仟元折算壹日。應執行拘役肆拾日，如易科罰金
，以新臺幣壹仟元折算壹日。
    犯罪事實
一、甲○○基於以乘他人急迫貸以金錢，而取得與原本顯不相當
    重利之犯意，在報紙上刊載貸款廣告，招攬急需用錢之不特
    定人向其借款，而(一)於民國96年3月20日上午12時許，在
    臺中市○○區○○路與青海路口，乘乙○○需錢孔急之際，
    貸以新臺幣（下同）5萬元，約明以30日為1期，每期利息
    5000元，預扣第1期利息5000元後，乙○○實際取得4萬5000
    元，並簽發面額1萬元之本票8張，復提供其所有之新竹國際
    商業銀行西屯分行及合作金庫銀行西臺中分行之存摺、印章
    、金融卡，及其汽車駕駛執照、身分證影本等作為借款之擔
    保。（二）於96年3月28日上午11時許，在臺中市○○路新
    平巷1之1號，乘丙○○需錢孔急之際，貸以2萬元，約明以
    30日為1期，每期利息2000元，預扣第1期利息2000元後，丙○○實際取得1萬8000元，並簽發面額1萬元之本票4張，復
    提供其所有之身份證、健保卡影本、新光金控銀行及合作金
    庫銀行西屯分行之存摺、印章、金融卡、密碼通知書等作為
    借款之擔保，丙○○並已交付利息4000元予甲○○。嗣於96
    年4月12日23時30分許，甲○○偕同不知情之鍾俊杰，至臺
    中縣豐原市○○○路○段289號前為警查獲，並扣得上開乙○○、丙○○提供作為擔保之物品（除本票外均已發還乙○○
    、丙○○），而循線查悉上情。
二、案經臺中縣警察局豐原分局報請臺灣臺中地方法院檢察署檢
    察官偵查起訴。
    理      由
一、按被告以外之人於審判外之陳述，雖不符前四條之規定，而
    經當事人於審判程序同意作為證據，法院審酌該言詞陳述或
    書面陳述作成時之情況，認為適當者，亦得為證據。當事人
    、代理人或辯護人於法院調查證據時，知有第一百五十九條
    第一項不得為證據之情形，而未於言詞辯論終結前聲明異議
    者，視為有前項之同意，刑事訴訟法第一百五十九條之五定
    有明文。經查，被害人乙○○、丙○○於警詢證述，對被告
    而言，其性質雖均屬傳聞證據，然其警詢筆錄之內容，業經
    本院審理時予以提示並告以要旨，且各經檢察官、辯護人及
    被告表示意見，當事人或辯護人已知上述筆錄乃傳聞證據，
    且均未於言詞辯論終結前對該等筆錄內容異議，依前揭規定
    ，擬制同意作為證據，且其陳述亦無不法取供之情形，本院
    認以之作為證據，應屬適當，依刑事訴訟法第一百五十九條
    之五規定，具有證據能力。
二、上揭犯罪事實，業據被告甲○○坦承不諱，並為認罪之意思
    表示，核與證人即被害人乙○○、丙○○於警詢時指述之情
    節大致相符，復有臺中縣警察局豐原分局扣押物品目錄表所
    載之扣押物、贓物認領保管單各2份附卷可稽。堪認被告之
    自白與事實相符。
    而被告以每1萬元30日為1期，每期應繳付1000元之利息，核
    算年息利率遠逾法定利率週年百分之20甚鉅，與借款本金自
    非相當；被害人倘非處於急迫不得已之窘境，自無可能甘願
    背負高額利息而冒險借貸，是以被告應係乘他人急迫之際貸
    以金錢，並收取與原本顯不相當之重利，殆無疑義。本案事
    證已臻明確，被告犯行至堪認定。
三、核被告甲○○利用他人急迫之際貸以金錢牟取重利，所為係
    犯刑法第三百四十四條之重利罪。被告上述2次重利犯行，
    犯意各別、行為互殊，應分論併罰。爰審酌被告利用他人經
    濟困頓之際，貸放金錢收取重利，表面上化解他人一時週轉
    困境，實則使其陷入漫無止境之還款夢魘，所生危害自非輕
    微；再參以被告犯罪動機、目的、手段、犯罪後坦承犯行之
    態度等一切情狀，分別量處如主文所示之刑，併定應執行之
    刑，及均諭知易科罰金之折算標準，以示懲儆。又被告上開
    重利犯罪時間均在九十六年四月二十四日之前，且無中華民
    國九十六年罪犯減刑條例第三條第一項各款所列舉不予減刑
    之情形，已合於同條例所定之減刑要件，爰依同條例第二條
    第一項第三款之規定，減其刑期二分之一，併依同條例第九
    條、第十條第一項之規定，諭知易科罰金之折算標準並定其
    應執行刑。至於被害人簽發之本票雖為被告所有，因其尚有
    民事上之利用關係，且非違禁物，自不予宣告沒收，附此敘
    明。
據上論斷，應依刑事訴訟法第二百八十四條之一、第二百九十九
條第一項前段，刑法第三百四十四條、第四十一條第一項前段、
第五十一條第六款，刑法施行法第一條之一第一項、第二項前段
，中華民國九十六年罪犯減刑條例第二條第一項第三款、第七條
、第九條、第十條，判決如主文。
本案經檢察官丁○○到庭執行職務。
中    華    民    國    97  年     1    月     24    日
                  刑事第三庭     法  官  黃松竹
以上正本證明與原本無異。
如不服本判決，應於收受送達後10日內向本院提出上訴書狀（應
敘述具體理由並附繕本）。
上訴書如未敘述理由，應於上訴期間屆滿後20日內補提理由書於
本院。
                                 書記官  黃毅皓
中    華    民    國    97  年     1    月     24    日
附錄本案論罪科刑法條：
刑法第三百四十四條：
乘他人急迫、輕率或無經驗貸以金錢或其他物品，而取得與原本
顯不相當之重利者，處一年以下有期徒刑、拘役或科或併科一千
元以下罰金。


司法院資訊處製作；財團法人民間司法改革基金會備份。
